臺灣臺中地方法院民事判決　九十年度訴字第一六七九號
　　原　　　告　　龔晨陽
　　訴訟代理人　　己○○
　　　　　　　　　戊○○
　　法定代理人　　丙○○
　　訴訟代理人　　丁○○
　 　　　　　　　 乙○○
　　被　　　告　　庚○○
　　複　代理人　　甲○○
　　　　　　　　　辛○○
右當事人間請求損害賠償事件，本院判決如左：
    主      文
被告應連帶給付原告新臺幣拾陸萬捌仟陸佰肆拾元，及自民國九十年六月十二日
起，至清償日止，按年息百分之五計算之利息。
原告其餘之訴駁回。
訴訟費用由被告連帶負擔百分之二十五；餘由原告負擔。
本判決原告勝訴部分於原告以新臺幣壹拾貳萬貳仟捌佰捌拾壹元為被告供擔保後，得
假執行。但被告如於假執行程序實施前，以新臺幣拾陸萬捌仟陸佰肆拾元為原告
預供擔保，得免為假執行。
原告其餘假執行之聲請駁回。
    事      實
一、原告方面：
  (一)聲明：
  1.被告應連帶給付原告新台幣（下同）一百四十八萬一千三百一十二元，及自起訴
    狀繕本送達最後被告之翌日（即民國九十年六月十二日）起至清償日止按年息百
    分之五計算之利息。
  2.並願供擔保請准予宣告假執行。
  (二)陳述：
  1.原告受僱於被告萬宗國際股份有限公司（下簡稱萬宗公司）從事論件計酬之工作
    ，被告萬宗公司所僱用之另一員工即被告庚○○於九十年二月二十一日上午十一
    時五十分許，在被告萬宗公司台中縣豐原市○○路九六七巷一八七號工廠內木材
    料庫房，明知自己未受勞工安全衛生教育訓練及無駕駛堆高機之執照仍為駕駛，
    且對所載運之木材綑綁是否牢靠亦未為必要之注意，又因所駕駛之堆高機超量載
    運木材且轉身過快，造成綁木材之繩索鬆脫木材滑落壓到原告，導致原告受有右
    外側踝骨骨折，左腓骨脛股骨折之傷害。
  2.被告庚○○無堆高機駕照，卻駕駛堆高機致原告受有傷害，顯有重大過失，而被
    告萬宗公司係被告庚○○之僱用人，故按民法第一百八十四條第一項前段、第一
    百八十八條、第一百九十三條及第一百九十五條等侵權行為損害賠償之相關規定
    ，請求被告連帶賠償，茲臚列原告之損害如下：
  (1)醫藥費用：合計十萬一千三百一十二元。
  (2)不能工作之損失：本件傷害依據澄清醫院醫師所囑咐，必須一年後才能拆除鋼骨
    ，拆除後仍須作復健治療，至少必須二年才能恢復工作。暫不論原告在訴外人泰
    元木器工廠任職時月薪六萬元，縱依據被告萬宗公司之代表廠長在調委會所述，
    原告每月正常工作亦有月薪三萬元之收入，故依二十四個月計算工作損失，計七
    十二萬元。
　(3)增加生活上需要之費用：訴外人即原告同居人之子己○○與原告一同工作，原告
　　雙腿骨折致己○○必須在家看護照顧，故暫不論己○○過去每月工作薪資六萬元
　　，就以其在被告萬宗公司每月三萬元至拆除鋼骨一年間所增加之生活上需要共計
　　三十六萬元。
  (4)慰撫金部分：斟酌原告之傷勢及其恢復時間必須長達二年以上，尚且不包括開放
    性骨折之終身後遺症，則請求被告應連帶給付慰撫金三十萬元。
  (5)以上共計一百四十八萬一千三百一十二元。
  3.原告的工作損失應以原告實際所受損害為準，本案在調解委員會時，被告萬宗公
    司代表廠長曾述明原告每月正常工作應有三萬元之收入，此被告代表人之陳述應
    更具參考價值，台灣省政府所頒佈之最低工資標準，僅係行政法上的勞工保障，
    與本案無關。
  4.原告雙腿骨折，全靠輪椅活動，其他如廁、就寢、上下樓梯等全需假手他人，因
    此所增加的在家看護至鋼骨拆除一年整實屬必要，豈容被告輕言否定。
  5.原告於上班之初即被安排在該工作場所，並無擅自進入被告施工操作區之問題，
    亦無所謂的「與有過失」。
  6.原告雙腿骨折恢復期達兩年以上，且後遺症終身，請求三十萬元慰撫金，應不為
    過。
  7.原告與己○○將機台移至材料區時，有聽到許素昭提醒渠等要小心注意，亦有見
  　到禁止進入的特別標示，但是被告萬宗公司並無明顯的規定，且原告僅到現場工
    作數日而已，不知道材料區在哪裡，且渠等亦不知隔天　會有被告庚○○駕駛的
    堆高機進來材料區。
  (三)證據：提出薪資證明一件、所得稅稅扣繳憑單一件、醫療費用明細收據三件、診
    斷證明書三件、台中縣豐原市調解委員會豐市調字第三０三號調解不成立證明書
    一件、證明書一件及戶籍謄本二件（均影本）、照片五張、診斷證明書正本一件
    為證。
二、被告萬宗公司方面：
  (一)聲明：
  1.原告之訴及假執行之聲請均駁回。
  2.如受不利判決，願供擔保，請准宣告免予假執行。
　(二)陳述：
　1.被告萬宗公司於九十年二月十九日起僱用原告從事計件論酬工作，試用期的第三
　　天上午十一時五十分左右，被另一備料組組長即被告庚○○所駕駛堆高機上滑落
　　之木材壓傷後，被告萬宗公司旋即叫救護車將原告送至省立豐原醫院急救，經初
　　步診斷治療後，第二天被告萬宗公司又建議家屬轉往醫療設備較新之台中澄清醫
　　院，請熟識之骨科醫師重診斷檢查，經開刀徹底治療後才得以迅速恢復，目前已
　　可短暫站立，住院期間亦時常探望病情，已有盡到僱用人之基本責任。
　2.在豐原省立醫院及澄清醫院的醫療費，除全民健康保險給付外，其他費用三萬八
    千二百一十五元，已由被告萬宗公司支付，因原告進入被告萬宗公司尚在試用期
    間，且為計件論酬之性質，經詢問原告本身已有參加勞健保，始未將其轉入公司
    的勞健保，並非有意逃避，故原告請求賠償醫療費用，工作損失，看護費及撫慰
    金等費用，自嫌過高。
　3.被告公司對駕駛堆高機人員只是簡單教導如何駕駛，並沒有作特別安全訓練，此
　　乃一般工廠之普通作業情形，今原告將人為疏失與意外之發生歸咎於被告庚○○
　　無堆高機駕照所致，實稍感牽強。另被告庚○○駕駛堆高機搬移木材，因其為備
　　料組組長，科長依職責分發工作單，組長以堆高機領料，應屬正常之程序，非科
　　長刻意指示領取某一材料。且木材本身有多件相疊，本應一件件小心堆開，被告
　　庚○○已知前面有人正在工作，卻一次堆起二件，又堆高機前進插入木堆時，未
　　先將堆桿拉上仰致堆桿碰到木堆，使其綑綁的鐵板斷裂，木材才從上散落至前方
　　，故此一事故，除人為疏失外，意外性質亦佔大部份之因素。
  (三)證據：提出單據八紙、支出證明單一件、繳款通知一件及資產負債表一件（均影
    本）為證。
三、被告庚○○方面：
  (一)聲明：
  1.原告之訴及假執行之聲請均駁回。
  2.如受不利判決，願供擔保，請准宣告免予假執行。
　(二)陳述：
　1.原告與被告庚○○等二人同為被告萬宗公司之受僱勞工，原告係剛報到三天之新
    進人員，而被告庚○○係於八十九年十一月七日起受僱於被告萬宗公司，擔任原
    木門之儲備幹部一職，月薪二萬七千元左右，未料，被告萬宗公司竟將被告調降
    為備料組組長，而該備料組，除被告庚○○外，僅有二名泰勞。被告庚○○雖名
    為備料組組長，實際上受僱於被告萬宗公司亦剛滿試用期三個月不久。九十年二
    月二十一日科長許素昭明知被告庚○○無堆高機駕照，仍指示被告庚○○駕駛堆
    高機，將庫房內木材，搬移至指定之發生事故地點。被告庚○○駕駛堆高機之初
    ，原告並未在現場，被告庚○○依許素昭之指示，將木材搬出，未料，高約三公
    尺之木材堆，於搬移中因綑綁木材之鐵片製繩索生鏽突然斷掉，木材散落一地，
    致使無故至被告庚○○堆高木材之施工範圍區的原告，遭散落之木材所壓傷。從
    而就本件事故之發生，被告庚○○係依許素昭之指示施工，除被告萬宗公司所綑
    綁木材之鐵片製繩索，未為安全之注意處置外，被告萬宗公司漠視勞工就業場所
    之安全衛生，對於原告及被告庚○○等二人因工作性質不同，其作業場所可能發
    生之危險疏於實施有效之區隔規劃及設置相關安全防護設備，同時明知原告在備
    料區工作已有危險，竟仍未加禁止，顯然對於勞工之工作場所管理有過失；此外
    ，原告擅自進入被告庚○○之施工操作區，亦有過失。故本件事故之發生，應非
    可歸責於被告庚○○之事由，被告庚○○應不負侵權行為損害賠償責任；退萬步
    言，倘鈞院認為被告庚○○仍應負責，因原告與有過失，且應負較大之過失責任
    ，故原告應有民法第二百一十七條第一項過失相抵規定之適用。
  2.被告庚○○操作堆高機為其工作範圍，而堆高機安全教育都是由雇主來負責，本
    件雇主沒有實施訓練，所以不應該由被告庚○○來負責，因為不能期待受僱人在
    雇主沒有實施安全的訓練下，拒絕雇主之指示開堆高機。又當時堆高機之操作並
    未超越廠房材料區，或有任何操作不當之情事，而原木門板之滑落乃因繩索斷裂
    所致，被告庚○○對於本件勞工意外事故之發生並無任何過失而言。又被告庚○
    ○現已離職失業，亦是本件勞工意外之受害人。至於堆高機非道路交通管理處罰
    條例所稱之車輛，亦未領用牌照並不得在道路上行駛，其操作人員亦無向公路監
    理機關申請許可駕駛之資格限制，且本件事故之發生亦非在一般道路，是原告主
    張被告庚○○明知無駕照而駕駛堆高機，若非故意即有過失云云，要不足採。
　3.原告請求被告萬宗公司及被告庚○○負連帶損害賠任，惟：
　(1)醫藥費用部分：原告謂其支出醫藥費用共十萬一千三百一十二元，並提出澄清醫
    院、六福堂中醫診所及犁安傷科診所所列之收據金額，惟其中六福堂中醫診所及
    犁安傷科診所列之收據，非本件受傷後之必要醫療費用；而澄清醫院之費用明細
    表，亦非原告實際所支出，基於全民健康保險之規定向承保機關申請給付，自非
    原告實際上所受之損害，當無依侵權行為之法律關係請求被告賠償之理由；且因
    上開保險為強制保險之性質，與任意保險另訂有個別內容之保險契約不同，原告
    自無主張被告應連帶賠償該申報明細所列金額之餘地。
  (2)不能工作之損失部分：原告主張因本件受有傷害，迭經住院治療，迄今仍留有傷
    害，澄清醫院醫囑須一年拆除鋼骨，復健治療二年才能工作，按每月三萬元計算
    之工作收入，故依二十四個月計算工作損失，計七十二萬元云云。惟，據澄清醫
    院之診斷證明書僅說明原告宜休養三個月，從而原告主張復健治療二年才能工作
    ，不實在。且原告係論件計酬之散工，渠從事勞動工作，在通常情形下可能取得
    者，依行政院勞工委員會統計八十七年度台灣省之基本工資為每月一萬五千八百
    四十元，原告主張每月三萬元計算之工作收入，顯非有據。此外，原告腿部受傷
    ，所受之傷害非已達無完全之勞動力工作，原告雖未舉證證明渠受傷之喪失勞動
    能力程度，參照勞工能力喪失率表，原告請求喪失百分之百勞動能力之損失，亦
    屬無據。
　(3)增加生活上需要之費部分：原告主張其因受傷嚴重須由己○○請假在家看護一年
    ，計三十六萬元之看護費，然原告雖受傷住院治療，渠傷勢非嚴重致須看護隨身
    照顧，從而此項費用應非屬必要。
　(4)慰撫金部分：原告受傷，本身與有過失，則就原告受傷之實際情況，及兩造之身
    分、地位等情狀，原告請求三十萬元，自嫌過高。
　4.被告庚○○係私立南亞工商專科畢業，渠受僱被告萬宗公司期間，自九十年一月
    起至八月，八個月，共十七萬七百零二元，平均一個月收入，約二萬一千三百四
    十元，案發後被告萬宗公司為圖卸責，竟為不實供述，欲將責任推卸予被告庚○
    ○，被告庚○○乃離職於九十年十月間至羅馥生物科技股份有限公司擔任倉庫管
    理之工作，受經濟不景氣影響，被告庚○○平均一個月收入，約一萬三千五百九
    十三元。
  (三)證據：提出勞動能力喪失率表一件、畢業證書一件及各類所得扣繳憑單二件（均
    影本）為證，並聲請訊問證人許素昭、陳建成。
四、本院依職權函詢澄清綜合醫院有關原告因他人駕駛堆高機搬運木材壓傷後之相關
    治療事項，並分別詢問台灣省中區國稅局黎明及沙鹿稽徵所關於原告龔晨陽與被
    告庚○○之財產與所得狀況。
    理      由
一、原告起訴主張其受僱於被告萬宗公司，被告萬宗公司所僱用之另一員工即被告庚
    ○○於九十年二月二十一日上午十一時五十分許，明知自己未受勞工安全衛生教
    育訓練及無駕駛堆高機之執照仍為駕駛，且對所載運之木材綑綁是否牢靠亦未為
    必要之注意，又因所駕駛之堆高機超量載運木材且轉身過快，造成綁木材之繩索
    鬆脫木材滑落壓到原告，導致受有原告右外側踝骨骨折、左腓骨脛股骨折之傷害
    。而被告萬宗公司係被告庚○○之僱用人，故依民法第一百八十四條第一項前段
    、規定，請求被告連帶給付一百四十八萬一千三百一十二元，及自九十年六月十
    二日起至清償日止按年息百分之五計算之利息。被告萬宗公司則以被告庚○○駕
    駛堆高機搬移木材，因其為備料組組長，科長依職責分發工作單，組長以堆高機
    領料，應屬正常之程序，非經科長許素昭刻意指示領取某一材料。另原告受傷後
    ，其即叫救護車將原告送醫急救，又建議家屬轉往醫療設備較新之台中澄清醫院
    ，請熟識之骨科醫師重診斷檢查，經開刀徹底治療後才得以迅速恢復，目前已可
    短暫站立，住院期間亦時常探望病情，已有盡到僱用人之基本責任。在醫院之醫
    療費，除全民健康保險給付外，其他費用三萬八千二百一十五元，已由被告萬宗
    公司支付，因原告進入被告萬宗公司尚在試用期間，且為計件論酬之性質，原告
    請求賠償之醫療費用、不能工作損失、看護費及撫慰金等費用，均嫌過高。被告
    庚○○則以：本件事故之發生，被告庚○○係依被告萬宗公司科長許素昭之指示
    施工，除被告萬宗公司所綑綁木材之鐵片製繩索，未為安全之注意處置外，被告
    萬宗公司亦沒有對原告實施訓練，所以不應該由被告庚○○來負責，故不能期待
    受僱人在雇主沒有實施安全的訓練下，拒絕雇主之指示開堆高機，另被告萬宗公
    司漠視勞工就業場所之安全衛生，對於原告及被告庚○○等二人因工作性質不同
    ，其作業場所可能發生之危險疏於實施有效之區隔規劃及設置相關安全防護設備
    ，同時明知原告在備料區工作已有危險，竟仍未加禁止，顯然對於勞工之工作場
    所管理有過失；此外，原告擅自進入被告庚○○之施工操作區，亦有過失。故本
    件事故之發生，應非可歸責於被告庚○○之事由，被告庚○○應不負侵權行為損
    害賠償責任；退步言，倘認為被告庚○○仍應負責，因原告與有過失，且應負較
    大之過失責任，故原告應有民法第二百一十七條第一項過失相抵規定之適用等語
    置辯。
二、查原告主張其受僱於被告萬宗公司從事論件計酬之工作，被告萬宗公司所僱用之
    另一員工即被告庚○○於九十年二月二十一日上午十一時五十分許，在被告萬宗
    公司台中縣豐原市○○路九六七巷一八七號工廠內木材料庫房，於執行職務載運
    木材時，因綁木材之繩索突然鬆脫木材滑落壓到原告，導致原告右外側踝骨骨折
    、左腓骨脛股骨折傷害，及被告庚○○駕駛堆高機並未接受勞工安全教育訓練等
    事實，提出薪資證明一件、所得稅稅扣繳憑單一件、醫療費用明細收據三件、診
    斷證明書三件、證明書一件影本為證，被告對上開情形復不爭執，堪信屬實。
三、按堆高機之操作應注意作業安全，操作人員於操作前注意作業環境是否合乎安全
    條件，及周遭環境、人員安全狀況，並注意作業機具、貨物、周圍人員環境變化
    ，並據以為適當安全應變防護（參照行政院勞工委員會職業訓練局八十七年五月
    編定之堆高機操作技術士技能檢定規範工作項目三安全與防護所示），查被告庚
    ○○於九十年二月二十一日上午於操作堆高機之前，即有原告及其訴訟代理人己
    ○○在現場架設機器，業據證人許素昭及陳建成到庭結證屬實，而被告庚○○於
    該工廠內木材料庫房搬運木材，即應注意其工作現場是否合乎安全條件及周遭環
    境、人員安全狀況，並注意作業機具、貨物周圍人員環境變化，且依當時之情形
    ，縱使被告駕駛堆高機未接受勞工安全教育訓練、被告萬宗公司所提供之作業場
    所未實施有效之區隔規劃及設置相關安全防護設備而有發生危險之可能，然遇有
    此一情形，以一般人之經驗判斷，不難判斷出其有安全上之顧慮，且被告庚○○
    當時又非不得向雇主或所屬主管人員反應，要求改善或為必要之處置，其竟不先
    向雇主或所屬主管反應，而冒然自行操作堆高機，且對於其工作之現場已有原告
    及其訴訟代理人己○○在架設機器之狀況，未為必要之注意，或主動要求渠等離
    開工作之現場，或為其他必要之防範措施，以免發生事故，即有疏失在先，再如
    前所述，操作堆高機者，對於其所搬運之貨物之狀況亦屬應注意之事項，本件被
    告庚○○係以堆高機載運木材，而所載運之木材本身即有綑綁之情形，是其於操
    作推高機時，即應注意木材之綑綁是否牢靠，此等注意義務，不因雇主所提供之
    木材綑綁不週而有所影響。而被告於操作堆高機之時，除對於前揭所示之事項未
    為注意外，又未注意所搬運之木材綑綁是否牢靠而安全無虞，導致其於操作堆高
    機搬運木材時，因綁木材之繩索突然鬆脫，木材滑落壓到原告，原告受有右外側
    踝骨骨折、左腓骨脛股骨折之傷害，其自有過失。且原告所受之傷害，乃因被告
    庚○○之過失所致，足見被告庚○○之過失行為與原告所受之傷害間確有相當因
    果關係。而被告庚○○抗辯：本件事故之發生，被告庚○○係依被告萬宗公司科
    長許素昭之指示施工等語，除經雇主被告萬宗公司所否認，訊據證人許素昭亦否
    認此事，並證稱：因為我們是計件論酬，各自負擔各自的工作，所以我沒有指被
    告庚○○搬運木材等語，此外，被告庚○○復未能提出其他有利證明，尚難認為
    其此部分抗辯可採。而被告庚○○既有上開過失之情形，要難因雇主未實施勞工
    安全之訓練，並提供符合勞工安全衛生之條件、或為必要管理等，即可脫免其責
    。至於原告主張被告庚○○未取得駕駛堆高機之執照仍為駕駛而有過失，然查，
    堆高機主要功能乃在於裝卸貨物之用，並非在道路上不依軌道或電力架線而以原
    動機行駛之車輛（參照道路交通安全規則第二條第一項第一款之規定），而其於
    行駛於道路時，始應比照道路交通安全規則第八十三條第一項之規定，向公路監
    理機關申請核發臨時通行證，憑證行駛，同時並應具備小型車以上之駕駛執照（
    參照同規則第八十三條第一項、第二項之規定），本件被告庚○○駕駛堆高機，
    乃於工廠內搬運貨物，並非行駛道路之用，自無需申請核發臨時通行證，憑證行
    駛，同時並應具備小型車以上之駕駛執照之必要，是原告以被告庚○○未取得駕
    駛堆高機之執照仍為駕駛而有過失云云，容有誤會，附此敘明。
四、次按因故意或過失，不法侵害他人之權利者，負損害賠償責任，又受僱人因執行
    職務，不法侵害他人之權利，由僱用人與行為人連帶負損害賠償責任，民法第一
    百八十四條第一項前段、第一百八十八條第一項前段定有明文。次按不法侵害他
    人之身體或健康者，被害人得請求財產上損害賠償，及因此喪失或減少之勞動能
    力，暨非財產上之損害賠償，民法第一百九十三條第一項及第一百九十五條第一
    項。查被告庚○○受僱於被告萬宗公司為備料組組長，從事搬移木材工作，亦為
    兩造所不爭執，其於搬運木材時，造成原告之身體受傷，自屬於執行職務中因過
    失不法侵害原告之身體，依上開說明，自應負損害賠償責任，被告萬宗公司為其
    僱用人，依民法第一百八十八條第一項前段，應與被告庚○○負侵權行為連帶賠
    償責任。茲就原告之請求分述如后：
  (一)關於醫藥費用十萬一千三百一十二元部分：
  1.原告主張其因本件事故受傷，就醫共支出十萬一千三百一十二元，固提出澄清綜
    合醫院、黎安傷科診所、六福堂中醫診所之醫療收據（金額分別為八萬六千六百
    六十二元、七千九百元、六千七百五十元）為證，堪信屬實，惟查，(一)關於原告
    所提出澄清綜合醫院之收據雖有八萬六千六百六十二元之支出，然經本院針對本
    件事故所生之醫療費用，經本院向該醫院函查後，該醫院函覆原告因本件事故所
    生之傷害，就醫治療實際所支出之費用共為三萬零四元（即7163+21758+1083=
    30004），此有澄清綜合醫院中港分院九十一年三月二十一日澄敬字第一九四號
    函所附之收費明細表三紙附卷足參，是見其餘部分則屬全民健康保險給付部分，
    次按「保險制度，旨在保護被保險人，非為減輕損害事故加害人之責任。保險給
    付請求權之發生，係以定有支付保險費之保險契約為基礎，與因侵權行為所生之
    損害賠償請求權，並非出於同一原因。後者之損害賠償請求權，殊不因受領前者
    之保險給付而喪失」，最高法院六十八年台上字第四二號判例可資參照。查原告
    之醫療費用部分係由全民健保局給付，原告並無全額支付，雖屬實情，然依上開
    判例之說明，自不影響原告對被告損害賠償權之請求。而原告所支出之上開費用
    中，又包含診斷書費三百八十元，而診斷書費核非必要費用，尚難准許，應予扣
    除；(二)原告所提出之六福堂中醫診所之醫療收據金額六千七百五十元部分，其中
    五十元為屬證明書費，核非必要費用，亦難准許，亦應予扣除。至於被告庚○○
    抗辯原告所提出黎安傷科診所、六福堂中醫診所之醫療收據（即金額分別七千九
    百元、六千七百元部分），並非本件受傷後之必要醫療費用云云，復查，原告於
    受傷後，其分別又至黎安傷科診所、六福堂中醫診所求醫治療，並由該等醫院醫
    療後支出上開費用，此有原告提出之診斷證明書二紙及前開收據為證，則原告既
    因本件事故受傷，並經合格診所醫師診斷後，而為上開支醫療支出，要難認為非
    必要費用，被告庚○○抗辯此部分之醫療支出非必要費用，復未能舉證以實其說
    ，其所辯自難採信。綜上所述，原告得請求金額應為十萬零八百八十二元【即
    (00000-000) + (6750-50)+7900=100882】。
  2.另被告萬宗公司抗辯其在豐原省立醫院及澄清醫院的醫療費，除全民健康保險給
    付外，其他費用三萬八千二百一十五元（其中省立豐原醫院支出一千三百七十四
    元、澄清綜合醫院分別有八千六百零三元、一萬元、六千元、三千五百三十元、
    八千七百零八元），提出單據八紙為證，原告對此亦不爭執，堪信屬實，是除原
    告未提出請求之省立豐原醫院支出費用一千三百七十四元外，其餘三萬六千八百
    四十一元，既已由被告萬宗公司先行提出給付，自應另為扣除，是原告得請求之
    醫療費用應剩為六萬四千零四十一元（即000000-00000=64041）為屬合理。
  (二)關於不能工作之損失七十二萬元部分：
    原告主張本件傷害依據澄清醫院醫師所囑咐，必須一年後才能拆除鋼骨，拆除後
    仍須作復健治療，至少必須二年才能恢復工作等語，惟查，原告因本件車禍受傷
    住院治療合計二十四天，出院後宜在家修養不能工作，約需三個月屬合理，此亦
    有澄清綜合醫院中港分院前揭所示函文附卷足參，足見原告主張至少必須二年才
    能恢復工作云云，顯非可採，又查，原告受僱於被告萬宗公司從事論件計酬之工
    作，又工作時間幾數日未足一月，客觀上尚無從得知原告每月工作之所得應為多
    少，原告雖主張其原本每月之工作收入為六萬元，提出泰元木器工廠出具之薪資
    證明及各類所得稅扣繳暨扣繳憑單各一紙附卷為證，惟所提出各類所得稅扣繳暨
    扣繳憑單所載之所得人姓名則為其訴訟代理人己○○，原告復未能提出其自己之
    各類所得稅扣繳暨扣繳憑單，尚難認為其主張可採。而原告雖又主張本案在調解
    委員會時，被告萬宗公司代表廠長曾述明原告每月正常工作應有三萬元之收入，
    固提出調解不成立證明書一紙為證，此項主張復經被告所否認，而所提出之調解
    部成立證明書亦無關於被告萬宗公司代表廠長曾述明原告每月正常工作應有三萬
    元之收入之相關資料，原告又未能提出其他證據，其部分所為之主張，尚非可採
    。次按身體或健康受侵害而減少勞動能力者，其減少及殘存勞動能力之價值，不
    能以現有之收入為準，所謂減少及殘存勞動能力之價值，應以其能力在通常情形
    下可能取得之收入為標準（最高法院六十一年臺上字第一九八七號判例參照）。
    經查，該原告為三十二年十二月十八日出生，現年五十八歲，此有其所提診斷證
    明書所載可稽，參酌其能力，認在通常情形下仍非不得參酌最低基本工資之收入
    ，則依據行政院勞工委員會所發佈之基本工資每月應為一萬五千八百四十元，每
    日五百二十八元（參照卷附行政院勞工委員會九十年八月二十八日台九勞動二字
    第００四一０一九號函），原告可得請求之不能工作之損失應為六萬零一百九十
    二元【即 (24X528)+(15840X3)=60192】較為允當。
　(三)關於增加生活上需要之費用三十六萬元部分：
    原告主張原告訴訟代理人即原告同居人之子己○○與原告一同工作，原告雙腿骨
    折致己○○必須在家看護照顧，故暫不論己○○過去每月工作薪資六萬元，就以
    其在被告萬宗公司每月三萬元至拆除鋼骨一年間所增加之生活上需要共計三十六
    萬元等語，惟查，原告出院後宜在家修養不能工作，約需三個月，由於出院後因
    右踝及左小腿骨折（兩側），應有必要由他人看護，此有澄清綜合醫院中港分院
    前揭所示函文附卷足參，是見原告請求一年之看護費用為屬過高，尚非可採，而
    原告訴訟代理人己○○為照顧原告，致無法繼續於被告萬宗公司工作，自得向原
    告請求期間之看護費用，原告更因此負有給付看護費之債務，此項不利，自不得
    加惠於被告，是原告自得請求被告給付此項看護費用，則參照原告如於就醫之澄
    清綜合醫院中港分院全天之看護費用二千二百元（見該醫院九十一年四月四日澄
    敬字第二二七號函），原告得請求之金額應為二十萬二千四百元【  (31+30+31)
    X 2200=202400】始為合理。
　(四)關於慰撫金三十萬元部分：
    原告主張其因本件受傷，傷勢及其恢復時間必須長達二年以上，尚且不包括開放
    性骨折之終身後遺症，故請求慰撫金三十萬元等語，惟按以人格權遭遇侵害，受
    有精神上之痛苦，而請求慰藉金之賠償，其核給之標準，須斟酌雙方之身分、資
    力與加害程度及其他各種情形核定相當之數額。且所謂「相當」，應以實際加害
    情形與其名譽影響是否重大及被害人之身分、地位與加害人之經濟情況等關係定
    之，八十六年度台上字三五三七號著有判決意旨可參。本院審酌原告現年五十八
    歲，國民小學畢業、受傷時於被告萬宗公司擔任論件計酬之工作、查無財產（參
    照原告之歸戶財產查詢清單），及其因本次事故所受之傷害程度，並因此需住院
    達二十四日，出院後尚須在家修養三個月，所受精神上之痛苦非淺；被告萬宗公
    司七十七年十月十二日設立，實收資本額為二千萬元，其目前資產總額為四千八
    百七十萬八千八百九十一元（參照卷附之該公司九十年度資產負債表及公司登記
    查詢資料）；被告庚○○現年為二十五歲，私立南亞工商專科學校畢業，除案發
    當時於被告萬宗公司擔任備料組組長工作，其後有至羅馥生物科技股份有限公司
    擔任倉庫管理之工作，平均一月收入約為一萬五千一百二十四元（參照原告提出
    之各類所得扣繳暨扣繳憑單二紙），查無財產（參照被告庚○○之歸戶財產查詢
    清單），及其侵權行為之加害程度，行為後仍未能坦認其過失行為之態度等一切
    情狀，認原告請求被告給付精神慰撫金三十萬元，核屬過高，應核減為二十萬元
    始為允當。
  (五)綜上所述，原告之請求於五十二萬六千六百三十三元（即64041+60192+202400
    +200000=526633）之範圍內，為屬有據。
五、再按損害之發生或擴大，被害人與有過失者，法院得減輕賠償金額或免除之，民
    法第二百十七條第一項定有明文。此項規定之目的在謀求加害人與被害人間之公
    平，倘受害人於事故之發生亦有過失時，由加害人負全部賠償責任，未免失諸過
    酷，是以賦與法院得不待當事人之主張，減輕其賠償金額或免除之職權。又所謂
    被害人與有過失，只須其行為為損害之共同原因，且其過失行為並有助成損害之
    發生或擴大者，自屬相當，不問賠償義務人應負故意、過失或無過失責任，均有
    該條項規定之適用，最高法院八十八年度台上第七一八號著有判決可參，原告之
    請求雖有理由，然查，原告與己○○將機台移至木材材料庫房區時，有聽到科長
    許素昭提醒渠等要小心注意，亦有見到禁止進入的特別標示，此已為原告所自承
    ，足見原告知悉其所工作之地點之危險性，且原告於上開區域工作，又值被告庚
    ○○入內以堆高機搬運木材，其本身自應注意自己之安全，其竟疏未注意上開狀
    況而仍繼續為工作，而導致受傷，亦難辭其過失之責。本件事故既因原告及被告
    庚○○未注意工作現場狀況所致，然被告庚○○擔任堆高機為危險源之主要控制
    人，與原告疏未注意工作場所相較，仍以被告之情節較為嚴重，核其情節，應負
    十分之七之過失責任，而原告亦應負擔十分之三之過失責任，是被告庚○○抗辯
    原告亦有過失，核屬有據，如前所述，原告請求賠償之金額五十二萬六千六百三
    十三元部分，依上開過失比例過失相抵後，故應減為三十六萬八千六百四十三元
    （即526633 X7/10=368643，元以下四捨五入），始為合理。
六、末按受僱人因執行職務，不法侵害他人之權利時，除僱用人於選任受僱人及監督
    其職務之執行已盡相當之注意，或雖予注意仍不免發生損害外，僱用人與行為人
    應連帶負損害賠償之責任。而此除外情形，係僱用人之免責要件，僱用人苟欲免
    其責任，即應就此負舉證之責。最高法院四十八年台上字第二五七號著有判決意
    旨可參，查本件侵權行為事故，既因被告庚○○及原告之過失因素所致，為屬人
    為之因素至明，被告萬宗公司竟稱另有非人為之意外因素所致，復未能具體舉證
    以實其說，其所辯自難採信，另本件被告萬宗公司對於駕駛堆高機人員僅係作簡
    單教導如何駕駛，並沒有作特別之勞工安全訓練，業經被告萬宗公司所自承，是
    就此觀之，已難認為被告萬宗公司對於受僱人即被告庚○○之選任已盡相當之注
    意，且其事後雖於原告受傷後立即送至省立豐原醫院急救，經初步診斷治療後，
    第二天被告萬宗公司又建議家屬轉往醫療設備較新之台中澄清醫院，請熟識之骨
    科醫師重診斷檢查，經開刀徹底治療後才得以迅速恢復，目前已可短暫站立，住
    院期間亦時常探望病情，此充其量乃雇主克盡對於員工發生事故所為之照顧，除
    此之外，被告萬宗公司復未能提出其對於被告庚○○執行職務已盡相當之注意或
    有雖予注意仍不免發生損害外之證明，揆諸上說明，要難據此免除其連帶責任，
    附此敘明。
七、綜上所述，原告請求被告連帶給付三十六萬八千六百四十三元，及自九十年六月
    十二日起至清償日止，按年息百分之五計算之利息，為有理由，應予准許，其餘
    之請求既屬無據，均應予駁回。
八、兩造陳明願供擔保，聲請宣告假執行或免為假執行，經核原告勝訴部分，合於法
    律規定，爰分別酌定相當之擔保金額宣告之；原告其餘假執行之聲請，因訴之駁
    回而失所依據，不予准許。
九、因本案事證已臻明確，兩造其餘主張陳述及所提之證據，均毋庸再予審酌，附此
    敘明。
十、據上論結，本件原告之訴為一部有理由，一部無理由，依民事訴訟法第七十九條
    但書、第八十五條第二項、第三百九十條第二項、第三百九十二條判決如主文。
中　　　華　　　民　　　國　　九十一　　年　　　七　　　月　　  五 　　 日
                                        臺灣臺中地方法院民事第三庭
~B法　　　官　許石慶
右為正本係照原本作成
如不服本判決，應於判決送達後二十日內，向本院提出上訴狀。
中　　　華　　　民　　　國　　九十一　　年　　　六　　　月　　 十九　　 日
~B法院書記官　　魏愛玲
